【裁判字號】    90,上更(一),259
【裁判日期】    900703
【裁判案由】    違反槍砲彈藥刀械管制條例
【裁判全文】
臺灣高等法院臺南分院刑事判決             九十年度上更(一)字第二五九號   Ｇ
      上  訴  人
      即  被  告  乙  ○  ○
      指定辯護人  本院公設辯護人  甲  ○  ○
右上訴人因違反槍砲彈藥刀械管制條例案件，不服臺灣臺南地方法院八十七年度訴緝
字第一○八號中華民國八十七年十一月三十日第一審判決（起訴案號：臺灣臺南地方
法院檢察署八十七年度偵字第一九七四號、八十七年度營偵字第二○六號），提起上
訴，判決後經最高法院發回更審，本院判決如左：
      主      文
原判決撤銷。
乙○○未經許可，持有可發射子彈具有殺傷力之改造手槍，處有期徒刑貳年；併科罰
金新臺幣拾萬元；罰金如易服勞役，以新臺幣玖佰元，即銀元參佰元折算壹日。扣案
改造之仿奧地利ＧＬＯＴ廠半自動玩具手槍壹枝沒收。
      事      實
一、乙○○於民國八十三年九月間，在臺南縣將軍鄉仁和村和巷一０四之六號其住處
    ，未經許可，持有改造具有殺傷力之仿奧地利ＧＬＯＴ廠半自動玩具手槍壹枝及
    具殺傷力之土造子彈四顆。嗣經取出置於其友人莊芳雄駕駛之自小客車右前座下
    ，於八十七年二月九日上午十時三十分許，為警在台南市○○路○段九十六巷三
    二弄四號前查獲（土造子彈四顆經鑑驗試射已不存在）。
二、案經台南市警察局第四分局報請臺灣臺南地方法院檢察署檢察官偵查起訴。
      理      由
一、上訴人即被告乙○○對於右揭事實坦白承認，並有改造之仿奧地利ＧＬＯＴ廠半
    自動玩具手槍壹枝及未鑑驗試射前，原土造子彈四顆扣案可稽。扣案之改造仿奧
    地利ＧＬＯＴ廠半自動手槍及土造子彈送鑑驗結果，均具殺傷力，亦有內政部警
    政署刑事警察局八十七年二月二十三日刑鑑字第九四二一號鑑驗通知書及查獲槍
    枝現場照片二張附卷可據。被告於警訊時雖供稱係於八十三年五、六月間持有本
    件槍彈云云，惟於本院審理中已更正供稱係於八十三年九月間持有，應以有利於
    被告之八十三年九月間持有為可採。又被告供稱本件槍彈係已死亡之「李志芳」
    其人生前所交付云云，惟無法提供「李志芳」其人之年籍資料以供查證，尚難採
    信，惟仍無礙於其未經許可持有本件槍彈事實之認定。本件事證明確，應予依法
    論科。
二、核被告所為，係犯八十六年十一月廿四日修正公布施行槍砲彈藥刀械管制條例第
    十一條第四項未經許可持有可發射子彈具有殺傷力之手槍罪及同條例第十二條第
    四項未經許可持有子彈罪。被告係以一持有行為而觸犯上開二罪名，為想像競合
    犯，應從一重之未經許可持有可發射子彈具有殺傷力之手槍罪處斷。其接續持有
    行為係犯罪行為之繼續，應依八十七年二月九日持有行為終止時之法律處罰。檢
    察官對於八十六年十一月二十四日前之犯行雖未起訴，惟係實質上一罪之案件，
    自得併與審判（本件公訴人已併引上開持有之法條，毋庸變更法條）。原審予以
    論罪科刑，固非無見，惟誤認被告係觸犯同條例第十一條第一項之未經許可製造
    可發射子彈具有殺傷力手槍罪及同條例第十二條第四項之未經許可製造子彈罪即
    有未妥。被告上訴意旨指摘原判決採證不當，為有理由，原判決應予撤銷改判。
    爰審酌被告有違反麻醉藥品管理條例、煙毒、竊盜等前科（未構成累犯），最近
    一次，於八十四年間，因煙毒等案件，經臺灣臺南地方法院判處有期徒刑三年六
    月確定，於八十六年十一月間假釋付保護管束（指揮書執畢日期為八十七年五月
    十七日），有本院被告全國前案紀錄表附卷可查，及其犯罪後之態度等一切情狀
    ，量處有期徒刑貳年，併科新臺幣拾萬元罰金，並諭知罰金易服勞役之折算標準
    。扣案之改造仿奧地利ＧＬＯＴ廠半自動具殺傷力玩具手槍壹枝為違禁物，應宣
    告沒收。另具殺傷力之土造子彈四顆，因鑑驗經試射已不存在，不另宣告沒收。
    又槍砲彈藥刀械管制條例第十九條第一項雖規定犯本條例第十一條之罪者，法院
    應宣告於刑之執行完畢或赦免後，令入勞動場所，強制工作三年，惟上開關於強
    制工作之規定，業經司法院大法官會議於八十七年十二月十八日公布第四七一號
    解釋，以該規定不問行為人有無必要，一律宣告強制工作三年，不合憲法第二十
    三條人身自由限制應符合比例原則之精神，且不分情節輕重，一律宣告強制工作
    三年，亦侵害法官對於保安處分之裁量權，認為不合憲法第二十三條規定部分應
    不予適用；本院審酌被告僅持有改造之槍枝及土造子彈，未用以另犯他案，情節
    尚屬輕微，衡酌上開大法官會議解釋意旨，認為對於被告尚無宣告強制工作之必
    要，併此敘明。
三、公訴意旨另以：被告併有槍砲彈藥刀械管制條例第十一條第一項未經許可製造可
    發射子彈具有殺傷力之手槍及同條例第十二條第一項未經許可製造子彈之犯行云
    云。查被告自警訊迄偵審中均否認有製造槍彈之犯行，警方雖扣得土造子彈十四
    顆、半成品子彈三顆、玩具槍用底火片四十五顆、螺絲起子三支及挫刀一枝為證
    ，惟土造子彈、半成品子彈均不具殺傷力，而底火片係玩具槍所用，此有內政部
    警政署刑事警察局八十七年二月二十三日刑鑑字第九四二一號鑑驗通知書附卷可
    稽，而螺絲起子三枝近似修理眼鏡之小起子，挫刀一枝寬約○．四公分，長約五
    公分，規格甚小，此經本院勘驗無異，衡情均難用以製造槍彈，自不得遽以認定
    被告有製造槍彈之犯行。又經台南縣警察局學甲分局苓和派出所查訪結果：被告
    學歷是學甲國中二年級肄業，無經歷，有發電機修護專長，七十三年間在南縣學
    甲鎮犯竊盜、七十四年間在高縣岡山鎮犯持有玩具型白朗寧手槍、七十七年間在
    南縣學甲鎮犯傷害、八十一年間在學甲鎮犯贓車、八十三年間在南縣學甲鎮犯竊
    盜、八十四年間犯連續施用毒品，認被告乙○○有可能製造槍彈之能力云云，惟
    此係推測之詞，不得資為被告犯罪之證據。此部分不能證明被告犯罪，惟檢察官
    係以同一事實起訴，且併引用製造槍彈之上開法條在審判上不可分，爰不另為無
    罪之諭知。
據上論結，應依刑事訴訟法第三百六十九條第一項前段、第三百六十四條、第二百九
十九條第一項前段，槍砲彈藥刀械管制條例第十一條第四項、第十二條第四項，刑法
第十一條前段、第五十五條、第三十八條第一項第一款、第四十二條第二項，罰金罰
鍰提高標準條例第二條，判決如主文。
本案經檢察官王碧霞到庭執行職務。
中    華    民    國      九十      年      七      月        三        日
                                  臺灣高等法院臺南分院刑事第三庭
                                      審判長法官  黃    崑    宗
                                            法官  林    勝    木
                                            法官  楊    省    三
右正本證明與原本無異。
如不服本判決，應於判決送達後十日內向本院提出上訴狀，其未敘述理由者並應於提
出上訴狀後十日內向本院補提理由書（應附繕本)。
                                      法院書記官  陳    嘉    琍
中    華    民    國      九十      年      七      月        四        日
附錄法條：
槍砲彈藥刀械管制條例第十一條：
未經許可，製造、販賣或運輸第四條第一項第一款所稱其他可發射金屬或子彈具有殺
傷力之各式槍砲者，處五年以上有期徒刑，併科新臺幣一千萬元以下罰金。
未經許可，轉讓、出租或出借前項所列槍砲者，處三年以上十年以下有期徒刑，併科
新臺幣七百萬元以下罰金。
意圖供自己或他人犯罪之用，而犯前二項之罪者，處無期徒刑或七年以上有期徒刑，
併科新臺幣一千萬元以下罰金。
未經許可，持有、寄藏或意圖販賣而陳列第一項所列槍砲者，處一年以上七年以下有
期徒刑，併科新臺幣七百萬元以下罰金。
第一項至第三項之未遂犯罰之。


司法院資訊處製作；財團法人民間司法改革基金會備份。
